【裁判字號】    97,簡上,137
【裁判日期】    971007
【裁判案由】    侵權行為損害賠償
【裁判全文】
臺灣板橋地方法院民事判決             97年度簡上字第137號
上  訴  人  乙○○
被上訴人    甲○
上列當事人間請求侵權行為損害賠償事件，上訴人對於中華民國
97年4 月8 日臺灣板橋地方法院板橋簡易庭97年度板簡字第565
號第一審判決提起上訴，經本院於97年9 月23日言詞辯論終結，
判決如下：
    主    文
原判決關於駁回上訴人下開第二項之訴部分，並訴訟費用之裁判
廢棄。
上開廢棄部分，被上訴人應給付上訴人新台幣伍萬貳仟伍佰元，
及自民國九十七年一月二十二日起至清償日止，按週年利率百分
之五計算之利息。
其餘上訴駁回。
第一、二審訴訟費用，由被上訴人負擔五分之四，餘由上訴人負
擔。
    事實及理由
一、程序上理由
    (一)被上訴人經合法通知，未於言詞辯論期日到場，核無民事
      訴訟法第386 條各款所列情形，爰依上訴人聲請，由其一
      造辯論而為判決。
    (二)按於第二審訴之變更或追加，非經他造同意，不得為之。
      但第255 條第1 項第2 款至第6 款情形，不在此限。民事
      訴訟法第446 條第1 項定有明文。此依同法第436 條之1
      第3 項之規定，並為對於簡易程序第一審裁判之上訴程序
      所準用。本件上訴人於原審起訴時，即表明被上訴人因自
      知理虧而口頭承諾願意先賠償上訴人於民國95年2 月25日
      本可領取之季獎金新台幣（下同）67,500元，並曾於95年
      3 月至5 月份透過訴外人余龍轉帳合計15,000元之賠償金
      予上訴人，此有起訴狀1 份在原審卷可稽。其於提起上訴
      後，基於同一基礎事實，於本院民國97年6 月27日準備程
      序期日表明追加依被上訴人有承諾賠償季獎金之約定請求
      被上訴人給付，依上開規定，自無不合，先予敘明。
二、上訴人主張：上訴人自92年11月14日任職於友邦國際用卡股
    份有限公司（下稱友邦信用卡公司），負責信用卡餘額代償
    之業務。95年1 月份，同業朋友即銀行委外行銷公司之負責
    人余龍，持一份申請人為訴外人李漢邦之餘額代償申請書請
    上訴人代為送件，後因未通過審核，上訴人乃透過手機發送
    審核未過之簡訊予李漢邦，經李漢邦致電友邦信用卡客服部
    聲明未提出餘額代償申請，友邦信用卡公司乃進一步向李漢
    邦查證，經核對申請書上之簽名筆跡有出入，友邦信用卡公
    司竟認定係上訴人代客簽名，而於95年2 月13日將上訴人解
    僱。經上訴人事後求證，該申請書乃余龍公司之業務員即被
    上訴人自行填寫及簽名，卻無故牽連上訴人被友邦信用卡公
    司解僱。經上訴人向被上訴人表明知悉係其偽造李漢邦之簽
    名後，被上訴人因自知理虧而口頭承諾願意先賠償上訴人於
    95年2 月25日本可領取之季獎金67,500元，並曾於95年3 月
    至5 月份透過余龍轉帳合計15,000元之賠償金予上訴人。惟
    被上訴人離開余龍開設之公司後，即未繼續給付賠償費用。
    上訴人曾去電聯繫，但被上訴人手機已暫停使用，親至被上
    訴人戶籍地亦未尋獲，始委託律師於96年11月12日寄達律師
    函催告被上訴人賠償損失，卻始終未獲被上訴人回應，其顯
    係有意逃避債務。被上訴人偽造他人簽名，致上訴人無端遭
    受牽連而被友邦信用卡公司解僱，上訴人因此損失原可於95
    年2 月25日領取之季獎金67,500元及同年2 月至7 月份原可
    領取之底薪計144,000 元，以及同年7 月份原可領取之忠誠
    獎金計75,693元，總計為287,193 元，惟扣除被上訴人先前
    所支付之賠償金15,000元後，則請求金額合計應為272,193
    元。為此，爰依民法第184 條第1 項前段、第2 項之規定提
    起本訴，請求被上訴人應給付272,193 元及自起訴狀繕本送
    達翌日起至清償日止，按年息5 ﹪計算之利息等情。原審為
    上訴人敗訴之判決，並駁回其假執行之聲請，上訴人不服提
    起上訴，且追加依被上訴人有承諾賠償季獎金之約定請求被
    上訴人給付，並聲明：(一)原判決廢棄。(二)被上訴人應給付上
    訴人272,193 元及自起訴狀繕本送達之日起至清償日止，按
    年息5 ﹪計算之利息。
三、按當事人對於他造主張之事實，於言詞辯論時不爭執者，視
    同自認。但因他項陳述可認為爭執者，不在此限。又當事人
    對於他造主張之事實，已於相當時期受合法之通知，而於言
    詞辯論期日不到場，亦未提出準備書狀爭執者，準用第一項
    之規定。但不到場之當事人係依公示送達通知者，不在此限
    。民事訴訟法第280 條第1 項、第3 項定有明文。查上訴人
    起訴主張：其自92年11月14日任職於友邦信用卡公司，負責
    信用卡餘額代償之業務，95年1 月間，因余龍持李漢邦之餘
    額代償申請書委請上訴人代為送件未通過審核，上訴人乃透
    過手機發送審核未過之簡訊予李漢邦，經李漢邦致電友邦信
    用卡客服部聲明未提出餘額代償申請，友邦信用卡公司乃向
    李漢邦查證，經核對申請書上之簽名筆跡有出入後，友邦信
    用卡公司認定係上訴人代客簽名，而於95年2 月13日將上訴
    人解僱。經上訴人向被上訴人表明知悉係其偽造李漢邦之簽
    名後，被上訴人因自知理虧而口頭承諾願意賠償上訴人於95
    年2 月25日本可領取之季獎金約67,500元，並曾於95年3 月
    至5 月份透過余龍轉帳合計15,000元之賠償金予上訴人，惟
    被上訴人離開余龍開設之公司後，即未繼續給付賠償費用等
    情，業據上訴人提出求償金額計算表、律師函等件影本為證
    。該起訴狀暨所附證物繕本經原審法院於97年1 月21日送達
    於被上訴人，此有送達證書1 份附於原審卷第19頁可稽。被
    上訴人對於上訴人所主張之上開事實，已於相當時期受合法
    之通知，而於原審同年3 月25日言詞辯論期日及本院97年9
    月23日言詞辯論期日均不到場，亦未提出書狀以為爭執，依
    上開規定，應視同自認，故堪信上訴人上開主張為真實。
四、按因故意或過失，不法侵害他人之權利者，負損害賠償責任
    。民法第184 條第1 項定有明文。若行為與損害之間無相當
    因果關係者，無令行為人負侵權行為損害賠償責任可言。又
    所謂相當因果關係，係指無此行為，雖必不生此損害，有此
    行為，通常即足生此損害，是為有因果關係，而如無此行為
    ，必不生此損害，有此行為，通常亦不生此損害，自無因果
    關係之情形（最高法院87年台上字第78號判決參照）。經查
    ，本件係被上訴人偽以李漢邦之名義為餘額代償申請，經友
    邦信用卡公司向李漢邦查證，並核對申請書上之簽名筆跡有
    出入，認係代為送件之上訴人所偽簽，乃將上訴人解雇等情
    ，有如前述，則友邦信用卡公司認定上訴人有偽簽李漢邦簽
    名之情事顯然有誤，而該錯誤顯非被上訴人所致，被上訴人
    之偽簽李漢邦簽名，通常並不會導致上訴人之僱用人即友邦
    信用卡公司解雇上訴人。則上訴人偽簽李漢邦簽名之行為，
    與被上訴人於95年2 月13日遭友邦信用卡公司解雇之間，並
    無相當因果關係。是上訴人依侵權行為之規定，請求被上訴
    人賠償原可於95年2 月25日領取之季獎金計67,500元、同年
    2 月至7 月份原可領取之底薪計144,000 元及同年7 月份原
    可領取之忠誠獎金計75,693元，總計為287,193 元，扣除被
    上訴人先前所支付之賠償金15000 元後，尚損失272,193 元
    之損害，即屬無據，不應准許。
五、又查，上訴人主張被上訴人有承諾同意賠償季獎金67,500元
    ，並已給付15,000元乙節，應視為被上訴人所自認，有如前
    述，則上訴人依與被上訴人承諾賠償之約定，請求被上訴人
    給付，在52,500元（67,500元-15,000 元=52,500） ，及自
    97 年1月22日（即起訴狀繕本送達翌日）起至清償日止，按
    年息百分之五計算之利息之範圍內，為有理由，應予准許。
    逾上開範圍之請求，即無理由，應予駁回。原審就上開應准
    許部分，為上訴人敗訴之判決，並駁回其假執行之聲請，尚
    有未洽，上訴意旨求予廢棄改判，為有理由，爰由本院予以
    廢棄改判如主文第2 項所示。至於上訴人之請求不應准許部
    分，原判決為上訴人敗訴之判決，並駁回其假執行之聲請，
    經核於法並無不合，上訴意旨求予廢棄改判，為無理由，應
    駁回其上訴。
六、據上論結，本件上訴為一部有理由，一部無理由，依民事訴
    訟法第436 條之1 第3 項、第450 條、第449 條第1 項、第
    79條，判決如主文。
中    華    民    國    97    年    10    月    7     日
                  民事第二庭    審判長法  官  蕭胤瑮
                                      法  官  鍾啟煌
                                      法  官  陳麗玲
以上正本證明與原本無異
不得上訴
中    華    民    國    97    年    10    月    7     日
                            書記官  陳玉心


司法院資訊處製作；財團法人民間司法改革基金會備份。
